臺灣臺中地方法院刑事判決　　　　　　96年度中簡上字第63號
上　訴　人　甲○○
即　被　告
　　　　　　　　　　之3
上列上訴人即被告因違反動產擔保交易法案件，不服本院臺中簡
易庭九十五年度中簡字第三二四六號中華民國九十五年十一月二
十八日第一審簡易判決（聲請簡易判決處刑案號：臺灣臺中地方
法院檢察署九十五年度偵緝字第二一四三號），提起上訴，本院
管轄之第二審合議庭判決如下︰
    主    文
上訴駁回。
甲○○緩刑貳年。
    犯罪事實
一、甲○○於民國九十二年六月九日，以動產擔保交易附條件買
    賣之方式，向和潤企業股份有限公司（下稱和潤公司）購買
    車牌號碼1960－FX號自小客車一輛，為動產擔保交易之債務
    人。約定總價金新臺幣（下同）五十七萬一千五百三十六元
    ，分三十六期給付，每月一期，每期付款一萬五千八百七十
    六元，標的物存放地點為臺中市西屯區○○○街○段三六九
    號四樓之三，在價金未付清之前，標的物所有權仍屬於和潤
    公司所有，甲○○僅得依約占有使用，不得任意遷移、出賣
    、出質、移轉、抵押或為其他處分。詎甲○○取得上開標的
    物後，僅繳付二十八期後，即拒不付款，並意圖為自己不法
    之利益，於九十四年七月五日將上開自小客車以二十五萬元
    代價，典當出質與位於臺中市○○區○○路三段一一八號之
    全益當鋪，致和潤公司追索無著受有損害。
二、案經和潤公司訴請臺灣臺中地方法院檢察署檢察官偵查後聲
    請簡易判決處刑。
　　理    由
一、訊據被告甲○○對於上揭事實坦承不諱，核與告訴代理人蕭
    輔弼於偵查中指訴情節相符，復有動產擔保附條件買賣契約
    書、動產擔保交易附條件買賣設定登記申請書、和潤公司應
    收展期餘額表、當票影本各一份附卷可稽，故本件事證明確
    ，被告犯行堪以認定。
二、被告行為後，刑法業於九十四年一月七日修正，同年二月二
    日公布，於九十五年七月一日施行。刑法修正之比較新舊法
    ，應就罪刑有關之共犯、未遂犯、想像競合犯、牽連犯、連
    續犯、結合犯，以及累犯加重、自首減輕暨其他法定加減原
    因（如身分加減）與加減例等一切情形，綜其全部罪刑之結
    果而為比較，最高法院九十五年五月二十三日九十五年度第
    八次刑庭會議決議可資參照。經查：
（一）動產擔保交易法第三十八條之罪，其罰金部分之法定刑得
      科或併科銀元六千元以下罰金，因罰金罰鍰提高標準條例
      第一條前段規定，提高十倍，為得科銀元六萬元以下之罰
      金。而刑法第三十三條第五款修正為：「主刑之種類如下
      ：五、罰金：新臺幣一千元以上，以百元計算之」，此項
      規定，依刑法第十一條前段規定，同時適用於動產擔保交
      易法，故依修正後之法律，動產擔保交易法第三十八條之
      罪所得科處之罰金刑最高為銀元六萬元（換算為新臺幣係
      十八萬元）、最低為新臺幣一千元，然依被告行為時之刑
      罰法律，即罰金罰鍰提高標準條例第一條前段規定之提高
      倍數十倍及修正前刑法第三十三條第五款規定之罰金最低
      額一元計算，則動產擔保交易法第三十八條之罪所得科處
      之罰金最高額為銀元六萬元，最低額為銀元十元，若換算
      為新臺幣，最高額雖仍為新臺幣十八萬元，惟最低額僅為
      新臺幣三十元。因此，比較上述修正前、後之刑罰法律，
      自以被告行為時關於科處罰金刑之法律較有利於被告。
（二）刑法第四十一條第一項前段規定，於九十四年一月七日修
      正、九十五年七月一日施行前之規定為：「犯最重本刑為
      五年以下有期徒刑以下之刑之罪，而受六個月以下有期徒
      刑或拘役之宣告，因身體、教育、職業、家庭之關係或其
      他正當事由，執行顯有困難者，得以一元以上三元以下折
      算一日，易科罰金。」；又被告行為時之易科罰金折算標
      準，修正前罰金罰鍰提高標準條例第二條（現已刪除）規
      定，就其原定數額提高為一百倍折算一日，則本件被告行
      為時之易科罰金折算標準，應以銀元一百元、二百元、三
      百元折算一日，經折算為新臺幣後，應以新臺幣三百元、
      六百元、九百元折算為一日。修正施行後之規定則為：「
      犯最重本刑為五年以下有期徒刑以下之刑之罪，而受六個
      月以下有期徒刑或拘役之宣告者，得以新臺幣一千元、二
      千元或三千元折算一日，易科罰金。」比較修正前後之易
      科罰金折算標準，以被告行為時關於易科罰金之規定，較
      有利於被告。
（三）又被告行為後，刑法第七十四條緩刑之規定亦經修正公布
      施行。但「犯罪在刑法新法施行前，新法施行後，緩刑之
      宣告，應適用新法第七十四條之規定。」最高法院九十五
      年五月二十三日刑事庭第八次會議決議第七點可資參照。
      故本案應適用新法第七十四條之規定。
三、核被告所為，係犯動產擔保交易法第三十八條之動產擔保交
    易之債務人，意圖不法之利益，將標的物出質，致生損害於
    債權人罪。則原判決以事證明確，審酌一切情狀，依刑事訴
    訟法第四百四十九條第一項前段、第四百五十四條第二項，
    動產擔保交易法第三十八條，刑法第十一條前段、第二條第
    一項前段、（修正前）第四十一條第一項前段，罰金罰鍰提
    高標準條例第一條前段、（修正前）第二條之規定，判處被
    告拘役五十五日，如易科罰金，以銀元三百元即新臺幣九百
    元折算一日，其認事用法均無不當，量刑亦屬妥適。被告上
    訴意旨請求從輕量刑，為無理由，應予駁回。又被告前未曾
    受有期徒刑以上刑之宣告，有臺灣高等法院被告前案紀錄表
    一紙在卷可憑，其犯後坦承犯行，頗有悔意，且已與告訴人
    達成和解，告訴人並表示不予追究，有告訴人所具刑事陳報
    狀一份在卷可按，被告經此偵審教訓，當知戒慎而無再犯之
    虞，是本院認對其所宣告之刑，以暫不執行為適當，爰併予
    宣告緩刑二年，以勵自新。
據上論斷，依刑事訴訟法第四百五十五條之一第三項、第三百六
十八條，刑法第七十四條第一項第一款，判決如主文。
中　　華　　民　　國　　96　　年　　　2　　月　　16 　日
                  刑事第十二庭  審判長法  官  莊深淵
                                      法  官  廖慧如
                                      法  官  蔡建興
上正本證明與原本無異。
本件不得上訴。
                                      書記官  黃英寬
中　　華　　民　　國　　96　　年　　2 　　月　　16　　日
附錄本案論罪科刑法條
動產擔保交易法第三十八條：
動產擔保交易之債務人，意圖不法之利益，將標的物遷移、出賣
、出質、移轉、抵押或為其他處分，致生損害於債權人者，處三
年以下有期徒刑、拘役或科或併科六千元以下之罰金。
